臺灣高雄地方法院民事判決　　　　　　　　　　　　　九十年度簡上字第四○六號
　　上　訴　人　潘清即安城土木包工業
　　訴訟代理人　丙○○
　　法定代理人　甲○○
　　訴訟代理人　乙○○
右當事人間請求給付票款事件，上訴人對於民國九十年八月二十三日本院高雄簡易庭
九十年度雄簡字第六九九號第一審判決提起上訴，本院判決如左：
    主    文
上訴駁回。
第二審訴訟費用由上訴人負擔。
    事    實
甲、上訴人方面：
    一、聲明：求為判決
      （一）原判決廢棄。
      （二）被上訴人在一審之訴駁回。
      （三）第一、二審訴訟費用由被上訴人負擔。
    二、陳述：除與原審判決書所載者相同茲予引用外，補稱：
      （一）附表編號一所示支票之背書並非上訴人所為，上訴人背書之印章並未有
            橡皮章者。
      （二）附表編號二所示支票係鄧有諒（系爭支票發票人，原審同案被告，未據
            上訴）拿至上訴人營業處，請會計人員在支票背面蓋「安城土木包工業
            」之行號章，並未蓋「潘清」之個人章，潘清亦未在支票背面簽名；且
            上訴人並未授權會計人員在系爭支票背面蓋行號章。
      （三）鄧有諒向上訴人承包之工程，上訴人已經將工程款付給鄧有諒，上訴人
            沒有欠被上訴人錢，是鄧有諒欠的。
    三、證據：均援用第一審所提證據。
乙、被上訴人方面：
    一、聲明：
       （一）上訴駁回。
       （二）上訴費用由上訴人負擔。
    二、陳述：除與原審判決書所載者相同茲予引用外，補稱：
       （一）系爭二張支票均係鄧有諒帶被上訴人至上訴人之營業處，且經上訴人
             之會計人員打電話請示後，始將上訴人之行號章蓋在系爭支票背面。
       （二）上訴人在原審對於附表編號二所示支票係伊所背書乙節並不爭執，惟
             在本審又加以否認，其前後供述不一。
    三、證據：均援用第一審所提證據。
    理    由
一、本件被上訴人起訴主張：伊持有鄧有諒所簽發，經由上訴人背書，如附表所示之
    支票二紙，詎屆期提示，均未獲付款，爰本於票據法律關係，請求上訴人給付票
    款及利息等語。上訴人則以：附表編號一所示支票，其背面橡皮章非上訴人行號
    的印章；附表編號二支票，其背面印章雖為上訴人行號所有，惟未併蓋印「潘清
    」之個人章，且會計人員蓋印行號章亦未經授權；又上訴人已支付工程款予鄧有
    諒，係鄧有諒欠被上訴人錢等語，資為抗辯。
二、被上訴人主張其執有系爭支票二紙，屆期提示均未獲兌現之事實，業據被上訴人
    提出系爭支票及退票理由單各二紙為證。上訴人不爭執附表編號二支票背書之真
    正，惟以前開情詞置辯。是本件所應審究者，在於（一）附表編號一支票背面之
    橡皮章是否為真？（二）附表編號二支票之背書是否經上訴人授權？（三）上訴
    人是否已免除給付票款之責？經查：
（一）附表一編號支票背面之橡皮章是否為真？
    １‧按民事訴訟法第二百七十七條規定，當事人主張有利於己之事實者，就其事
        實有舉證之責任。又按支票是否真實，即是否為發票人所作成，應由支票債
        權人負證明之責，此觀民事訴訟法第二百七十七條規定之法理至明（最高法
        院五十年度台上字第一六五九號判例參照）。本件上訴人主張附表編號一支
        票背書之橡皮印文非屬真正，揆諸上開說明，應由被上訴人先就該印文、背
        書之真正負舉證之責，合先敘明。
    ２‧經查，被上訴人舉原審同案被告鄧有諒為證，茲鄧有諒於原審到庭證稱：「
　　　　票是我開給原告（即被上訴人）的，這兩張票後面的背書都是我拿去被告（
　　　　上訴人）潘清的公司（註按：應為行號，以下同），由他們公司小姐蓋的」
　　　　等語明確（原審九十年五月十日言詞辯論筆錄），又證人即上訴人之會計人
　　　　員潘婉莉於原審亦到庭證述：「支票號碼FA0000000（即附表編號一支票）
　　　　上面的橡皮章好像是我們公司的」等語（原審九十年六月二十二日言詞辯論
　　　　筆錄），據上，足認上開橡皮章確係上訴人所有，上開印文為真無訛。至證
　　　　人潘婉莉另稱：「因事隔太久，我不記得橡皮章是否我蓋的，因橡皮章都放
　　　　在公司桌上」云云，惟其所言，與證人鄧有諒前述證詞相齟齬，而以證人鄧
　　　　有諒與兩造均無僱傭關係，且鄧有諒證述上開印文為真，亦無從解免其為發
　　　　票人之系爭票據債務，衡情鄧有諒當無搆陷上訴人負擔背書責任之理，是自
　　　　以鄧有諒前揭所言，較屬可採，況證人潘婉莉現仍受僱於上訴人，與上訴人
　　　　間有經濟上之利害關係，所言難免偏頗、迴護，是其前述部分之證詞，要無
　　　　足取。
（二）附表編號二支票之背書是否經上訴人授權？
　　１．按商號名稱（不問商號是否法人組織），既足以表彰營業之主體，則在票據
　　　　正面加蓋商號印章，而為發票之行為者，已足生簽發票據之效力，殊不以另
　　　　經商號負責人簽名蓋章為必要（最高法院七十六年台上字第六八號判決參照
　　　　）。上訴人抗辯：附表二編號支票背書未蓋印「潘清」之個人章，亦未經潘
　　　　清簽名云云，惟依上述說明，上開支票背面既已蓋印「安城土木包工業」之
　　　　行號章，即足生背書之效力，有無蓋印「潘清」之個人章、潘清有無簽名，
　　　　與該生效之背書行為，不生影響，是上訴人本部分抗辯，無從採為有利於其
　　　　之判斷，先予敘明。
    ２．上訴人又辯稱：其並未授權會計人員在附表編號二支票背面蓋行號章云云，
        惟系爭二紙支票背面之上訴人行號章，均係上訴人之會計人員所蓋印乙節，
        業據鄧有諒證述如前，又證人潘婉莉亦證稱：「支票號碼FA0000000（即附
        表編號二支票）上面的章確實是我們公司的章，並由我蓋的沒錯」等語（同
        前言詞辯論筆錄），以證人潘婉莉僅係受僱之會計人員，遵從上訴人之指示
        行事、支領薪水，徵諸常情，若無上訴人之授權，當無冒扣薪、丟職之風險
        ，擅於支票蓋行號章背書之必要，況且，上開支票之面額達二十萬元，並非
        小數，如上訴人所述屬實，以其從未提及對上述失職人員予以懲處、要求賠
        償或提起相關刑事告訴，亦有違於常理。而上訴人迄至本件言詞辯論終結時
        止，亦未能舉證以證此一未授權之反常事實。是以，其本部分主張，亦無可
        取。
（三）上訴人是否已免除給付票款之責？
　　　按在票據上簽名者，依票上所載文義負責；又票據債務人不得以自己與發票人
　　　執票人之前手間所存抗辯之事由對抗執票人，但執票人取得票據出於惡意者，
　　　不在此限，票據法第五條第一項、第十三條前段分別定有明文。上訴人另辯稱
　　　：其已將工程款支付予鄧有諒，係鄧有諒欠被上訴人錢，其應毋須再支付系爭
　　　票款云云，並提出鄧有諒所出具之切結書一紙為據。惟揆諸上述法條，乃上訴
　　　人既在系爭支票背書，即應支票所載發票日、金額等，支付票款予執有系爭支
　　　票之被上訴人，無從以其與發票人鄧有諒間之抗辯事由，對抗執票之被上訴人
　　　。退步而言，縱上訴人已將工程款給付予鄧有諒，亦需以其給付係在被上訴人
　　　受領系爭支票前，且被上訴人於受領系爭支票時已知該給付情事為限，惟上訴
　　　人迄至本件言詞辯論終結時止，均未就該等事實舉證以實其說。據上，上訴人
　　　自不得以其已給付工程款予鄧有諒為由，對抗被上訴人。
三、綜上所述，被上訴人抗辯附表編號一支票之背書為偽、附表編號二支票之背書未
    經授權各節，均無足採，又其亦不得以已將工程款給付予鄧有諒為由，對抗被上
    訴人。從而，被上訴人依據票據法律關係，請求上訴人給付系爭票款及法定利息
    ，為有理由，應予准許。原審為上訴人敗訴之判決，並無違誤，上訴人仍執上詞
    指摘原判決違法，求予廢棄，即無理由，應予駁回。
結論：本件上訴為無理由，依民事訴訟法第四百三十六條之一第三項、第四百四十九
條第一項、第七十八條，判決如主文。
中　　　華　　　民　　　國　　九十一　　年　　三　　月　　十二　    　　日
　　　　　　　　　　　　　　　　臺灣高雄地方法院民事第二庭
~B審判長法官　吳進寶
~B法  　　官　陳建中
~B法　　　官　甯　馨
右為正本係照原本作成。
本判決不得上訴。
中　　　華　　　民　　　國　　九十一　　年　　三　　月　　十四　　　　　日
~B法院書記官　鄭淑華
附表：
┌──┬─────┬────────┬─────┬────────────┐
│編號│ 票　　號 │金　額（新台幣）│ 發 票 日 │  付      款      人    │
├──┼─────┼────────┼─────┼────────────┤
│ １ │FA0000000 │     377,350    │ 89.12.30 │ 高雄縣大寮鄉農會信用部 │
├──┼─────┼────────┼─────┼────────────┤
│ ２ │FA0000000 │     200,000    │ 90.01.30 │ 高雄縣大寮鄉農會信用部 │
└──┴─────┴────────┴─────┴────────────┘
